臺灣高雄地方法院交通事件裁定　　 96年度交聲字第223號
原處分機關　高雄市政府
法定代理人　陳　菊
異　議　人　福麒通運股份有限公司
即受處分人
法定代理人　甲○○
上列異議人因違反道路交通管理處罰條例案件，對於高雄市交通
事件裁決中心於中華民國96年3 月21日所為裁決（原處分案號：
高市府交裁字第裁32-Z00000000號、第裁32-Ｚ000000000 號）聲
明異議，本院裁定如下：
    主    文
異議駁回。
    理    由
一、異議人聲明異議意旨略以：車牌號碼011-HS營業曳引車（下
    稱系爭車輛），原係第三人乙○○所有之車輛，嗣為達成使
    用受處分人即異議人福麒通運股份有限公司營業車牌之營利
    目的，乃向監理行政機關登記系爭車輛之所有人為異議人（
    俗稱靠行），異議人並非系爭車輛民法上之所有權人。系爭
    車輛2 次違規超載行為均非異議人所能預見及控制，違規事
    項理應由乙○○自行負責，與異議人無關，為此，爰聲明異
    議，請將原處分撤銷云云。
二、按道路交通管理處罰條例之制定，係為加強道路交通管理，
    維護交通秩序，並確保交通安全，該條例第1 條本有明文規
    定，故道路交通管理處罰條例中所稱之「汽車所有人」，如
    在該車輛正常登記使用中，原則上應即指車籍資料上所登記
    之車主而言，尚非指該車在民法上之真正所有權人。否則，
    假若車籍資料上所登記之「汽車所有人」，僅係代替民法上
    真正之所有權人而登記為車主，或係原車輛之真正所有權人
    在未變更車籍資料之情形下，已將該車之所有權移轉予他人
    時，則交通違規事件之處罰機關進行違規裁罰時，尚需深入
    調查並探究該違規車輛在民法上之真正所有權人為何人，始
    得對於該真正所有權人加以處罰，則不僅造成裁罰機關查證
    上之困難，且對於裁處人員之程序進行而言，更是沈重之負
    擔，如此對於迅速加強交通管理等行政目的之達成，亦將形
    成極大之阻礙。基此，應受監理機關管理之車輛，如果仍在
    正常登記使用中，則前開處罰條例處分對象中所指之「汽車
    所有人」，應係該車輛經人駕駛而違規時，在車籍資料登記
    為車主之人，方屬妥適，而該登記名義上之車主，亦難僅因
    其非民法上之真正所有權人，即主張裁罰機關必須處罰真正
    所有權人，而免除其應負之汽車所有人責任。
三、汽車裝載貨物超過核定之總重量、總聯結重量者，處汽車所
    有人罰鍰，並記汽車違規紀錄1 次，其應歸責於汽車駕駛人
    時，除依第3 項規定處汽車駕駛人罰鍰及依第63條第1 項第
    2 款規定記點外，並記該汽車違規紀錄1 次。有前2 項規定
    之情形者，應責令改正或當場禁止通行，並處新臺幣（下同
    ）1 萬元罰鍰，超載10公噸以下者，以總超載部分，每1 公
    噸加罰1000元；超載逾10公噸至20公噸以下者，以總超載部
    分，每1 公噸加罰2000元；超載逾20公噸至30公噸以下者，
    以總超載部分，每1 公噸加罰3000元；超載逾30公噸者，以
    總超載部分，每1 公噸加罰新臺幣5000元。未滿1 公噸以1
    公噸計算，道路交通管理處罰條例第29條之2 第1 項、第3
    項，分別定有明文。次按人民違反法律上之義務而應受行政
    罰之行為，法律無特別規定時，雖不以出於故意為必要，仍
    須以過失為其責任條件。但應受行政罰之行為，僅須違反禁
    止規定或作為義務，而不以發生損害或危險為其要件者，推
    定為有過失，於行為人不能舉證證明自己無過失時，即應受
    處罰，有司法院大法官會議解釋第275 號解釋可資參照。蓋
    以交通事故之發生，其由大型車輛肇事而致生傷亡之情形，
    遠較一般單純小型車或機器腳踏車發生事故之機率為高，遂
    應要求其駕駛人於駕駛前開車輛均須注意是否有超載之情事
    ，有必要對違規者加重處罰，以遏止事故之發生；另車輛所
    有人（含汽車運輸業者）對於車輛駕駛人，更應具有駕駛前
    之檢查及駕駛管理機制，以確保其駕駛之車輛無超載之責任
    ，以防範事故於未然。從而，道路交通管理處罰條例第29
    條之2 於90年1 月17日公布增訂後，對超載而駕駛大型車輛
    者之處罰，對汽車所有人亦處以罰鍰並記汽車違規紀錄1 次
    ，藉此督促汽車所有人善盡管理之責，其目的無非係慮及大
    型車輛之駕駛人超載駕駛大型車輛，恐對交通安全產生更大
    影響，故應加強大型車輛汽車所有人（含汽車運輸業者）管
    理駕駛人之責，強化要求大型車輛所有人（含汽車運輸業者
    ）建立對所僱用之駕駛人之管理機制，避免將來重大交通事
    故發生。
四、經查：
（一）本件異議人雖以前詞置辯，然系爭車輛於95年9 月3日 上
      午5 時40分許，在國道1 號高速公路北向190K處，因有「
      汽車裝載貨物超過核定之重量」違規行為，由交通警察機
      關對於異議人逕行舉發；同年月11日上午5 時54分許，在
      國道1 號高速公路北向225.8K處，復因有「汽車裝載貨物
      超過核定之重量」違規行為，再由交通警察機關對於異議
      人逕行舉發一節，業有內政部警政署國道公路警察局公警
      局交字第Z00000000 號、第Z00000000 號舉發違反道路交
      通管理事件通知單各1 分在卷足稽，而異議人對於系爭車
      輛所生上開違規事由，均不爭執，是就此交通違規事實堪
      以認定。
（二）本件案載違規時間當時，異議人係系爭車輛車籍資料上所
      登記之車主，有系爭車輛汽車車籍查詢列印表1 份附卷可
      考，是參照前述說明，可知就本件前述違規事實而言，異
      議人於違規當時，係該曳引車車籍資料所登記之車主，屬
      道路交通管理處罰條例中所指之「汽車所有人」，則無疑
      問。從而，原處分機關就前開違規事實，對於本件案載違
      規時間當時車輛登記名義車主即異議人加以處罰，於法尚
      無違誤。是異議人雖以系爭車輛為靠行之車輛，異議人非
      實際所有權人，且系爭車輛駕駛司機乙○○經常有違規超
      載等行為，經異議人勸阻無效，上開違規超載，純屬乙○
      ○個人行為，與異議人無關，應歸責於韓招春為由，認本
      件應處罰乙○○，而非異議人，但未舉證以實其說，尚難
      採信。
（三）異議人雖聲請傳訊證人乙○○，欲證明異議人與乙○○間
      就系爭車輛有靠行關係，惟異議人為系爭車輛之車籍所有
      人，已如前述，不論其間是否有靠行關係，均無礙於異議
      人違規之成立，是本件事證已經明瞭，依刑事訴訟法第
      163 條之2 規定，其聲請傳訊證人乙○○，核無必要，尚
      難准許。
（四）是原處分機關依道路交通管理處罰條例第29條之2 第3 項
      規定，分別於95年9 月3 日及同年月11日以高市府交裁字
      第裁32-Z000000 00 號、第裁32-Ｚ000000000 號裁決書對
      異議人裁處罰緩7 萬9000元、7 萬6000元，自屬允當，異
      議人依此為辯，委無足採。
五、綜上所述，原處分機關依據道路交通管理處罰條例第29條之
    2 第3 項規定而為上開裁決，核無不合。本件異議無理由，
    應予駁回。
據上論斷，應依道路交通案件處理辦法第19條，裁定如主文。
中　　華　　民　　國　　96　　年　　9 　　月　　6　　日
                    交通法庭  法　官  王碧瑩
以上正本證明與原本無異。
如不服本裁定，應於收受送達後5 日內向本院提出抗告狀。
中　　華　　民　　國　　96　　年　　9 　　月　　6 　　日
　　　　　　　　　　　　　　　書記官  蔡語珊
